【裁判字號】    98,重訴,2893
【裁判日期】    981116
【裁判案由】    毒品危害防制條例
【裁判全文】
臺灣臺中地方法院刑事判決            98年度重訴字第2025號
公  訴  人  臺灣臺中地方法院檢察署檢察官
被      告  庚○○
選任辯護人  張慶宗律師
            何孟育律師
被      告  乙○○
選任辯護人  邢建緯律師
被      告  丁○○
            壬○○
前列二人共同 本院公設辯護人陳秋靜
指定辯護人
被      告  丙○○
選任辯護人  王志中律師
上列被告因毒品危害防制條例案件，經檢察官提起公訴（98年度
偵字第9656、9661、12447、12448號），及追加起訴(98年度偵
字第18138號)本院判決如下：
    主    文
庚○○共同運輸第一級毒品，累犯，處無期徒刑，褫奪公權終身
。扣案如附表一所示驗餘之海洛因均沒收銷燬之；如附表二之空
包裝袋均沒收。
乙○○共同運輸第一級毒品，處有期徒刑拾捌年拾月。扣案如附
表一所示驗餘之海洛因均沒收銷燬之；如附表二之空包裝袋均沒
收。
丁○○、壬○○、丙○○共同運輸第一級毒品，壬○○、丙○○
均累犯，丁○○、壬○○、丙○○均各處有期徒刑拾柒年拾月。
扣案如附表一所示驗餘之海洛因均沒收銷燬之；如附表二之空包
裝袋均沒收。
    犯罪事實及理由
甲、犯罪事實:
壹、庚○○(原名彭朋燦、彭威詮)前於民國80年間，因違反肅清
    煙毒條例案件，經臺灣高等法院臺中分院判處有期徒刑9年
    確定；於84年間，因違反戡亂時期肅清煙毒條例案件，經臺
    灣高等法院臺中分院判處有期徒刑3年2月確定；再於85 年
    間，因違反肅清煙毒條例、槍砲彈藥刀械管制條例、偽造文
    書案件，分經本院判處有期徒刑7月、5月確定及臺灣高等法
    院臺中分院判處有期徒刑5月確定，前開案件經合併裁定應
    執行刑為有期徒刑12年，於90年4月27日假釋付保護管束，
    於96年5月1日期滿執行完畢。壬○○前於97年間，因詐欺案
    件，經本院判處有期徒刑3月，於97年11月30日執行完畢。
    丙○○於96年間，因偽造公印文、行使偽造特種文書案件，
    經本院分別判處有期徒刑並減刑後定應執行有期徒刑2月又
    15日確定；再於同年間，因詐欺案件，經本院判處並減為有
    期徒刑2月確定，嗣二案經合併定應執行刑為有期徒刑4 月
    ，於97年11月29日執行完畢。
貳、庚○○、乙○○、丁○○、壬○○、丙○○、戊○○(另由
    檢察官偵辦中)、綽號「愛蓮 (或音譯為阿蓮)」之成年女子
    、綽號「少年蕫仔」之成年男子等均明知海洛因為毒品危害
    防制條例第2條第2項第1款所規定之第1級毒品，不得運輸、
    持有，且係行政院依懲治走私條例第2條規定所公告之「管
    制物品項目及其數額」甲項第4款規定管制進出口之物品，
    竟共同基於自柬埔寨、越南等國運輸海洛因及私運管制進口
    物品進入臺灣之犯意聯絡：
一、「少年蕫仔」、庚○○於98年3月間，先以不詳方式與戊○○聯繫，另由庚○○與乙○○直接聯繫，由庚○○指示「戊○○」及乙○○分別尋找願至越南運輸毒品海洛因進入臺灣
    之人，並願提供資金供相關之花費及約定以運輸毒品每顆新
    臺幣（下同）2萬元之代價，運輸海洛因進入臺灣。
二、乙○○於98年3月下旬，與丁○○聯繫，表明前揭運輸海洛
    因之計劃，丁○○遂基於前揭犯意聯絡，允諾以約定以每顆
    海洛因2萬元之代價，自越南運輸海洛因回臺，乙○○並於
    98年3月下旬某日，轉交由庚○○給予之2萬元予丁○○，以
    辦理相關護照、機票等事宜，丁○○並於98年4月3日至臺中
    國際航空站，搭機於同日抵達胡志明市。
三、戊○○於98年3月間與丙○○聯繫，表明前揭運輸海洛因等
    計劃，丙○○遂基於前揭犯意聯絡，允諾以每顆海洛因2 萬
    元及免費旅遊越南之代價，自越南運輸海洛因回臺灣；另戊○○復與丙○○於98年3月中旬，在臺中市○○路之肯德基
    、漢口路之集集茶坊等處，亦以前揭條件與壬○○聯絡表明
    前揭計劃，壬○○因經濟狀況不佳，遂亦基於前揭犯意聯絡
    ，允諾以運送每顆海洛因2萬元及免費旅遊越南之代價，自
    越南運輸海洛因回臺灣，嗣即由戊○○代為辦理丙○○、壬○○之簽證、機票、護照等事宜，並由戊○○於98年4月2日
    上午，接送丙○○、壬○○至臺中國際航空站，搭機於同日
    抵達越南胡志明市。
四、庚○○先於98年3月30日抵達越南胡志明市並入住新亞洲酒
    店，而丙○○、壬○○、丁○○陸續抵達胡志明市後，均由
    庚○○所指定之越南女子「愛蓮」負責接機，並帶往胡志明
    市之「德日飯店」住宿，而乙○○則於98年4月5日搭機抵達
    胡志明市並與丙○○、壬○○、丁○○會合，庚○○遂於98
    年4月7日晚上，令「愛蓮」帶同乙○○、丁○○、丙○○、
    壬○○至胡志明市某酒店內飲宴，庚○○並單獨與乙○○在
    另一間包廂內見面，要求乙○○詢問丁○○等人，以每人夾
    帶1顆海洛因多付予1萬，回臺灣1顆海洛因總共可以拿3萬元
    之代價，至柬埔寨金邊市先行運輸海洛因進入越南之意願，
    乙○○經徵詢丁○○、丙○○、壬○○等人，其等均為允諾
    後，乙○○即依指示於翌日即4月8日上午，由「愛蓮」帶同
    乙○○、丁○○、丙○○、壬○○至中華人民共和國之駐越
    南大使館申辦護照，惟丁○○因不明原因遭拒，遂留守在胡
    志明市另覓飯店住宿，而乙○○即帶同丙○○、壬○○於98
    年4月9日，搭車前往柬埔寨金邊市。嗣庚○○於98年4月10
    日下午，抵達金邊市並單獨與乙○○會合；再於98年4月10
    日晚間，在金邊市之某飯店內，出示自不詳處取得之海洛因
    12顆予乙○○，且教導乙○○如何攜帶毒品，並約定乙○○
    不用夾帶毒品，只需負責帶領丁○○等人回台，代價為5萬
    元，復指示乙○○於98年4月11日上午6時許，至庚○○下塌
    之飯店房間內，拿取海洛因12顆，庚○○則先行搭機返臺。
    乙○○於98年4月11日上午，自庚○○處取得海洛因12顆後
    ，指示丙○○、壬○○以將海洛因綁在腰間等方式，搭乘巴
    士共同自金邊市運輸海洛因返回胡志明市。
五、乙○○、丙○○、壬○○於98年4月11日晚上11時許，運輸
    海洛因抵達胡志明市後，旋至丁○○嗣所投宿之「黃金飯店
    」內，於98年4月12日凌晨2時許，乙○○命丙○○、壬○○
    至其與丁○○住宿之房間內，隨即指示丙○○、壬○○、丁○○將其等自柬埔寨所運回之海洛因12顆，以夾藏在肛門內
    之方式藏匿，壬○○、丁○○遂依指示，各塞海洛因3顆、6
    顆至肛門內，丙○○亦依指示嘗式塞海洛因1顆至肛門，惟
    因疼痛而未成功塞入，丁○○復協助欲將海洛因1顆塞入丙○○之肛門內，亦因丙○○疼痛而未果。嗣庚○○致電乙○○詢問夾藏結果，並指示乙○○將丙○○無法夾藏之海洛因
    3顆藏放於愛蓮處，乙○○因無法聯絡上愛蓮，即命丙○○
    代為保管所餘之海洛因3顆，等候乙○○返國後，再擇日前
    往越南運送回臺。隨後乙○○、丁○○、壬○○等即於4月
    12日先行自胡志明市搭機返台，嗣於98年4月12日下午3時50
    分許，乙○○、壬○○、丁○○返抵臺中國際航空站時，為
    警查獲，並自壬○○、丁○○之排泄物中，分別扣得如附表
    一所示之海洛因3顆（驗餘合計淨重171. 01公克，純質淨重
    131.15公克）、6顆（合計淨重338.37公克，純質淨重259.
    50公克）及如附表二所示用以包裝之包裝9包（6包空包裝重
    28．68公克、3包重12．78公克)。
乙、證據能力
壹、無證據能力部分：被告以外之人（包括證人、鑑定人、告訴
    人、被害人及共同被告等）於審判外之言詞或書面陳述，除
    法律有規定外，不得作為證據，刑事訴訟法第159條第1項定
    有明文。證人即共同被告丁○○98年4月24日警詢、壬○○
    於警詢時所為之陳述，均係屬被告以外之人（指爭執此部分
    之被告庚○○、丙○○而言）於審判外之言詞陳述，經被告
    庚○○選任辯護人爭執丁○○部分(本院98年重訴2893號卷
    一第319頁)，被告丙○○選任辯護人爭執壬○○部分（本院
    98年重訴2025號卷一第93頁）之證據能力。按上開證人於警
    詢之陳述係公訴人提出並憑以證明被告庚○○、丙○○犯罪
    之證據，屬不利於被告，而本案庚○○、丙○○及其選任辯
    護人既爭執該證據之證據能力，關於該證據是否具有較可信
    之特別情況，自應由檢察官負被告犯罪證明之舉證說明義務
    。查公訴人關於此部分有無「特別可信」情況之證明，並未
    提出何證據或說明，本院就證人丁○○98年4月24日警詢、
    壬○○警詢供述之證據能力，自仍應依法從其原則之規定，
    即認無證據能力。
貳、有證據能力部分
一、被告以外之人於審判外向法官所為之陳述，得為證據。被告
    以外之人於偵查中向檢察官所為之陳述，除顯有不可信之情
    況者外，得為證據。刑事訴訟法第159條之1第1項、第2項定
    有明文。第2項所謂之「顯有不可信」之情況，係指其不可
    信之情形，甚為顯著了然者，固非以絕對不須經過調查程序
    為條件，然須從卷證本身，綜合訊問時之外部情況為形式上
    之觀察或調查，即可發現，無待進一步為實質調查之情形而
    言。至被告等當事人、代理人、辯護人、輔佐人若主張其顯
    有不可信之情形者，本乎當事人主導證據調查原則，自應負
    舉證責任，否則，被告以外之人向法官、檢察官所為之陳述
    ，毋庸另為證明，即得作為認定被告犯罪之證據（最高法院
    96年度台上字第5684號判決意旨參照）。又現階段刑事訴訟
    法規定檢察官代表國家偵查犯罪、實施公訴，依法其有訊問
    被告、證人及鑑定人之權，證人、鑑定人且須具結，而實務
    運作時，檢察官偵查中向被告以外之人所取得之陳述，原則
    上均能遵守法律規定，不致違法取供，其可信度極高，應具
    證據能力。被告庚○○及其選任辯護人雖爭執證人即共同被
    告乙○○98年7月13日偵訊筆錄、丁○○98年4月24日及98
    年5月27日檢察官偵訊筆錄之證據能力(本院98年重訴2893號
    卷一第319頁)，惟並未舉證說明有何顯不可信之情況，且本
    件證人即共同被告乙○○、丁○○上開偵查中之陳述，係以
    證人之身份，經檢察官告以具結之義務及偽證之處罰，經具
    結而擔保其證述之真實性，且無證據顯示係遭受強暴、脅迫
    、詐欺、利誘等外力干擾情形，或在影響其等心理狀況致妨
    礙其自由陳述等顯不可信之情況下所為，依前開說明，自有
    證據能力。
二、再按於審判中，如共同被告在調查被告本人之案件時已依刑
    事訴訟法第287條之2規定轉換為證人調查詢問，而具結陳述
    ，經賦予被告對該共同被告所為之陳述為詰問之機會者，該
    以共同被告身分所為之陳述，法院即非不得與其以證人身分
    所為之陳述，綜合該被告以外之人全部供述證據，斟酌案內
    其他調查之證據資料，本於經驗法則及論理法則，予以取捨
    ，作證據價值之判斷，非謂於被告本人案件中，僅能採取共
    同被告以證人身分所為之陳述作為判斷之依據，該非以證人
    身分之共同被告所為之陳述，即為無證據能力之證據，而應
    予排除不用（最高法院97年度臺上字第2631號判決意旨可資
    參照）。被告庚○○及其選任辯護人雖爭執共同被告乙○○
    98年6月29日向本院所提出之自白書，該自白書對被告彭啟
    明係屬被告以外之人於審判外向法官所為之陳述，並據證人
    乙○○於98年7月1日於本院確認該自白書內容之真正，依前
    揭刑事訴訟法第159條第1項之規定，得為證據。且本件共同
    被告乙○○於自白書內之陳述，業經本院審理時經被告彭啟
    明及其選任辯護人當庭就上開共同被告乙○○於自白書中本
    於被告身分所供為交互詰問，已確實保障被告彭啟明之反對
    詰問權，依前開說明，自有證據能力。
三、刑事訴訟法第159條之4規定，除前3條之情形外，下列文書
    亦得為證據(二)除顯有不可信之情況外，從事業務之人於業
    務上或通常業務過程所須製作之紀錄文書、證明文書。查大
    總督ktv回函所附之明細1份（98年重訴字第2893號卷二第20
    4頁）、寶麗金理容KTV回函之費用支出申請單數紙（98年重
    訴字第2893號卷二第211至220頁）係本院函詢後該等從事業
    務之人所檢附之業務過程製作之文書，公訴人僅略推測以該
    等文書可臨時製作等語(98年度重訴字第2893號卷二第233背
    面頁)，惟尚不得僅以此推測之詞即認該等文書有顯不可信
    之情況，依前揭說明，自均應具有證據能力。
四、其餘本案所引之卷內所有卷證資料（包含人證與文書證據、
    物證等證據），檢察官、被告及其辯護人均不爭執其證據能
    力，亦未曾於言詞辯論終結前聲明異議，本院審酌上開證據
    作成時之情況，並無違法取證之瑕疵，認以之作為證據為適
    當，依刑事訴訟法第159條之5之規定，均有證據能力。
丙、前揭犯罪事實，業據被告乙○○、丁○○、壬○○坦承不諱
    ，被告庚○○、丙○○則矢口否認前揭犯行，被告庚○○辯
    稱:伊與乙○○等並無共同運輸海洛因之犯意聯絡及行為，
    伊不認識戊○○、丙○○、壬○○、丁○○、「阿蓮」。乙○○是伊在94年間在臺中花都舞廳當幹部大班時認識的，惟
    與之並不熟稔，伊自96年底到98年4月間都沒有遇過乙○○
    ，直到今年4月才在柬埔寨碰到。伊本次係於98年3月30日自
    臺中清泉岡前往越南是伊朋友己○○找伊去越南看當地KTV
    市場，希望伊協助他管理，伊至越南並未與乙○○等見面，
    伊嗣又前往柬埔寨金邊市及一個不知名的鄉下，係為看己○○股東陳董的另一間店，98年4月10日伊在金邊有碰到乙○○和他一個朋友，並非丙○○、壬○○，伊當日與林忠正僅
    係聊天，伊並開玩笑問乙○○是不是來做壞事云云，伊並告
    知乙○○伊次日將回臺灣云云。被告丙○○辯稱:伊與乙○○等並無共同運輸海洛因之犯意及行為，戊○○是伊與壬○○在監獄認識的，今年3月底戊○○問伊要不要幫他出國帶
    東西順便遊玩，伊先拒絕，惟戊○○又表示如果不想帶東西
    出去玩也可以，看花費多少，回國後再將費用付給他即可，
    後來伊即與壬○○同往越南遊玩，並由「阿蓮」導遊，嗣乙○○帶伊與壬○○由越南前往柬埔寨遊玩，回越南後於4月
    12日凌晨時，乙○○叫伊等去他房間，他拿了很多顆黑色丸
    狀東西，要伊等塞到肛門，伊問他這是什麼，他說是何仔（
    台語音譯），伊聽不懂是什麼，壬○○說那是海洛因，伊跟
    壬○○說伊不想帶，但乙○○、丁○○一直恐嚇伊堅持要伊
    帶，伊被迫同意拿著海洛因進去廁所，伊堅持不塞，乙○○
    、丁○○強要把海洛因塞進伊的肛門，因伊反抗，所以沒有
    塞成功，後來他們怕伊跟他們一起回去會報警，就叫伊先留
    下來先不要回臺灣，伊沒辦法只好答應，沒有塞成功的三顆
    乙○○交給伊保管，他說會有人來找我拿，東西要交給對方
    後才可以回臺灣，之後他們去搭飛機時伊就把東西丟在外面
    的垃圾桶，之後伊自己訂機票回來云云。
壹、前揭犯罪事實，除據被告乙○○、丁○○、壬○○供承一致
    外，並有入出境查詢結果4紙（98偵9656卷第104至107頁）
    、光田綜合國醫院診斷證明書2紙（丁○○、壬○○部分，
    98偵9656卷第15、16頁）、法務部調查局98年4月30日調科
    壹字第09823013740、00000000000號濫用藥物實驗室鑑定書
    2份（98年度偵字第9656號卷第100、101頁）在卷可稽，復
    有海洛因3顆（驗餘合計淨重171. 01公克，純質淨重13
    1.15公克）、6顆（驗餘合計淨重338.37公克，純質淨重259
    .50公克）及包裝9包（6包空包裝重28．68公克、3包重12．
    78公克)扣案足稽。
貳、被告庚○○部分
一、證人乙○○ (一)先於98年6月29日書立自白狀一紙，內容略
    即為伊如何受庚○○之託而為如犯罪事實欄所示犯行等語，
    此有自白書狀1份可稽 (98年重訴字第2025號卷 (一)第61至
    65頁)，次於本院98年7月1日供稱：「我到越南後，彭朋燦
    告訴我說叫我問他們三人要不要一起去柬埔寨先帶海洛因回
    來，說那邊才有貨，要過二個海關，叫我們去辦通行證，
    ... 我們三人去柬埔寨之後，本來彭朋燦說他會叫對方到酒
    店跟我接洽，但後來又說對方不想跟不認識的人接洽，他隔
    天會趕過來，所以彭朋燦他隔天才到柬埔寨，他到了之後就
    去找我，我們去吃飯、按摩，一直到11日早上打電話叫我去
    他房間，我去他房間他給我12顆已經包裝好的海洛因，型態
    跟被查獲時一樣，他叫我拿上去給丙○○、壬○○，叫他們
    綁在腰帶，說先帶回越南，我拿上去後交給他們二人，他們
    一人綁6顆，我沒有綁，我們就回越南」」等語（98年重訴
    字第2025號卷一第72頁反面至73頁)。(二)次於98年7月13日
    檢察官偵訊中證稱：「 ( 問: 與庚○○關係)我叫他『燦兄
    』，他在五權路寶麗晶當幹部」、「（問：你所運輸之海洛
    因是何人所有?）不知道，我知道『燦兄』叫對方『少年董
    仔』，但是不知道對方的真實姓名年籍」、「（問：何人叫
    你運輸海洛因?）98年3 月初，『燦兄』叫我去的，在寶麗
    晶的三樓按摩包廂內，他問我說有沒有人要過去，要幫他找
    人，然後我說我找看，我是跟他講說我一個，後來有一次跟
    丁○○提到這件事，然後丁○○當下有答應說也要過去運毒
    品，之後我有跟『燦兄』說又多一個要去運毒品，然後『燦
    兄』就叫我等消息」、「(問: 壬○○、丙○○是誰找的)「
    碗棵」，這是『燦兄』說的」、「「碗棵」應該就是戊○○
    」、「（問：庚○○如何與你約定運輸的報酬?）....然後
    到那邊在酒店時說，因為在越南沒有貨，要去柬埔寨拿...
    他叫我去問另外三人要不要去，...去柬埔寨拿海洛因的話
    每一顆多1萬元」、「（問：你於何時、地與庚○○討論從
    越南到柬埔寨運輸海洛因?）我在越南期間有與庚○○見面
    ，在98年4月7日晚上9點多，在胡志明市愛蓮的酒店，我、
    丁○○、丙○○及壬○○4人，在酒店包廂內，愛蓮就叫我
    去另一間包廂，這間包廂有『燦兄』、愛蓮及陪酒小姐，然
    後『燦兄』就跟我講一顆多1萬，要去柬埔寨那裡拿，他說
    要綁在腰間從海關那裡拿回來，結果我問他們3人，他們都
    要去，之後我就回去跟『燦兄』講，『燦兄』就說好，結帳
    後叫我們趕快回去休息，...我和壬○○、丙○○下午拿到
    護照，就在4月9日早上8 點多，搭車去柬埔寨的金邊，大概
    晚上6、7點到金邊，後來『燦兄』在10日下午到金邊，原本
    『燦兄』叫我直接和柬埔寨賣毒的人碰面，但對方不肯和不
    認識的人見面，所以『燦兄』才親自趕來金邊，大概在4月
    10日傍晚6、7點時，『燦兄』在腳底按摩店告訴我『少年董
    仔』來了，他就出去一下，大概快一小時「燦兄」就回來了
    ，我和『燦兄』就先回飯店，『燦兄』從頭到尾都沒有和其
    他三人碰面，然後我們回飯店後，『燦兄』就拿12顆海洛因
    給我看，然後就教我說要綁在腰部，並用褲子遮掩，我事先
    有帶壬○○及丙○○去柬埔寨蘇菲亞百貨買比較寬鬆的T恤
    ，之後回來後，『燦兄』交待我於4月11日早上6點，到他的
    房間拿海洛因，我拿完之後，「燦兄」說他會從金邊直接搭
    機回台灣，我和壬○○、丙○○搭大巴士回越南，他們二人
    每人綁6顆海洛因在腰間，回到胡志明市...」、「（問：丁○○等三人在越南的花費都是何人支出?）我剛到胡志明時
    ，愛蓮接機，他給我250萬的越幣，約台幣5千元，『燦兄』
    有打電話交待愛蓮，若錢不夠的話，可以向愛蓮拿，『燦兄
    』說過二天就會回到越南，『燦兄』是第一個到越南的人，
    只是不知道他後來又去那裡，另外三人之前一到胡志明市愛
    蓮也有給他們錢」、「(問:你沒有塞毒品『燦兄』要給你何
    利益)5萬元，他說回來後會給我」、「(問:你負責的工作為
    何)回台灣後打電話告訴『燦兄』，說我們已經回來了」、
    「(問:燦兄電話)0000000000」等語（98年度他字第2678 號
    影卷第172至174頁反面）。(三)再於本院98年8月10日審理
    時證稱：「當時在越南酒店『阿燦』即彭朋燦跟我說越南的
    毒品不好，要去柬埔寨那邊拿，...，他叫我去問其他被告
    三人要不要過去，因為他們三人在另一間包廂，我過去問他
    們，我對他們說，越南這邊沒有毒品，要去柬埔寨那邊拿毒
    品，從柬埔寨那邊拿毒品回來，每顆多1萬元，叫他們考慮
    看要不要過去，他們三人都答應要過去，我就去另一間包廂
    跟『阿燦』講他們要過去，『阿燦』就叫我們回飯店休息，
    說隔天『阿蓮』會帶我們去辦通行證，隔天的下午就拿到通
    行證，再隔天早上就搭乘大巴士到柬埔寨，到那邊大概是下
    午，隔天早上阿燦就到柬埔寨去找我們，阿燦在那邊待了一
    天，之後就把毒品海洛因12顆交給我，我拿上去樓上丙○○
    跟壬○○住的房間，把海洛因裝在一個塑膠袋內，放在床頭
    ，壬○○、丙○○就一個人綁6顆海洛因在腰際，是用繃帶
    纏住，之後我們就搭乘大巴士回到胡志明市...」、「（問
    ：你所稱的阿燦是如何指示你到越南與何人接洽，你如何知
    悉要找另外被告三人共同去運輸毒品？）丁○○是我在臺灣
    就知道了，另外二人是到越南才知道，我到機場『愛蓮』去
    接我，『愛蓮』在計程車上打電話跟阿燦說已經接到我了，
    『阿燦』叫我到飯店說他們都已經在那邊，我問『阿燦』，
    『阿燦』說丁○○已經在飯店，丁○○的房間隔壁還有2個
    ，也是要來工作的，我知道他的意思就是要來運毒品的...
    」等語(98年重訴字第2025號卷一第132頁反面至134頁）。(
    四)復於98年10月5日本院審理時證稱：「（問：上次開庭<
    按指98年9月21日審理>所述，前後有所矛盾不符，即辯護人
    關於被告庚○○部分對你所作詰問，後來檢察官針對你在偵
    查中關於被告庚○○相關供述，與你確認，情形究竟為何？
    ）情形以我自白書所述情形為實在」、「（問：你與庚○○
    在越南包廂碰面情形為何？）我、丁○○、壬○○、丙○○
    接到愛蓮電話，叫我們到德日飯店樓下等，會有車來接，我
    跟丁○○下來就看到丙○○、壬○○，就搭門外的車到酒店
    去，進去後我們到包廂裡面，隔一會『愛蓮』到包廂叫我，
    叫我到隔壁包廂，我進去就看到彭朋燦，彭朋燦說越南那邊
    東西不好，要去柬埔寨帶毒品回來，再從越南帶回臺灣」、
    「在酒店時，因彭朋燦說越南東西不好，要去柬埔寨，叫我
    跟他們三人說，如果願意去的話，一個人一顆可以再多1萬
    ，我就去問他們。」等語（同98年重訴字第2893號卷(二)第
    106至107頁)。
二、證人丁○○ (一)先於98年4月24日檢察官偵訊中證稱: 「在
    乙○○要去柬埔寨前一天晚上，和乙○○從柬埔寨回來的那
    一天晚上，我和乙○○私下聊天時，我問乙○○說你怎麼會
    有這個門路，他說這個人你也認識，就是『阿燦』，後來我
    想起來他就是寶麗晶理容KTV老闆」等語（98偵9656卷一第
    94頁)。(二)次於98年5月27日檢察官偵訊中證稱: 「（問：
    〈提示彭朋燦照片〉是否你認識?）我不認識他，但我知道
    他就是我之前講的阿燦，他是寶麗晶理容院的老闆兼股東」
    、「（問: 乙○○與阿燦間如何分工?）我不清楚，我據乙○○所述，他說阿燦是他的老闆。」、「（問：你在越南的
    花費是何人所出?）我從乙○○拿的，但我在越南沒看到『
    阿燦』出現，我知道乙○○在越南有跟一個台灣人拿錢，他
    說是他老闆，應該是在越南的酒店跟他老闆拿錢，我和壬○○、丙○○、乙○○有一起去酒店，但是我沒看到乙○○的
    老闆」等語（98年度偵字9656卷一第126頁）。(三)又於98
    年9月21日本院審理時證稱：伊在越南期間有一次和乙○○
    、壬○○及丙○○至酒店喝酒，喝酒期間乙○○有外出，他
    說他去其他包廂找叫我們做這件事的老闆，在他回來後，乙○○才跟伊提到要去柬埔寨一事，伊之前偵查中所提及之「
    阿燦」即為在庭之被告庚○○，乙○○有跟伊說「阿燦」也
    有在越南跟柬埔寨，乙○○有跟伊說阿燦就是幕後老闆，並
    已先行返台等語（98年重訴字第2893號卷二第56頁至58頁）
    。
三、證人甲○即調查局我國前駐越南辦事處法務秘書於98年10
    月5日本院審理中證稱：「我在越南胡志明辦事處擔任法務
    秘書... 本案我收到局本部通知說有彭威銓、邱大標要求我
    掌握他們的行蹤，局本部是以電話指示，印象中是給我護照
    的資料、出生年月日、英文姓名，因為越南是共產國家，掌
    握這些資料就可以查到他們落腳的地方，我把這些資料提供
    給越南的緝毒局，他們查到之後就告訴我說彭威銓、邱大標
    他們住宿的地點，名稱我不記得，我回報是回報到海外室，
    他們如何轉到承辦單位我不清楚，他是否繼續住在旅館、是
    否有出境到其他國家、這些越南警方會告訴我，我會知道，
    我知道我一定會回報給海外室」、「我印象中彭威詮跑到柬
    埔寨去了....」等語（98年重訴字第2893號卷二第104頁反
    面、第105頁）。證人辛○○即高雄縣調查站調查官於98 年
    10月5日本院審理中證稱：「原始情資是在98年3月中旬，接
    獲線報彭威銓跟邱大標二位，情資來源是說彭威銓因債務關
    係，有意到越南、柬埔寨購買海洛因走私回臺牟利，我們得
    知後就開始注意這二人的出入境，確實在98年4月1日查詢到
    他們二人在3月31日(按應為30日之誤)有出境到越南，認為
    該線索可信（庭呈出入境的查詢資料，庭呈資料下方都有我
    查詢前科、口卡之日期）」、「本案到98年4月1日才立案偵
    查主要是因為做入出境查詢，他們二人確實一起到越南，且
    彭威銓有毒品前科，所以認為線索可信」、「我們是因為後
    來查知乙○○、丙○○、壬○○、丁○○等人陸續到越南，
    住在同一家飯店，且彭威銓、乙○○、丙○○、壬○○有到
    柬埔寨的情形，我們才確認可信度更高」、「（問：彭威銓
    、邱大標等人到越南後，你們後續監控情資的過程為何？請
    按日期先後予以說明。）4月1日立案後，有請本局駐越南法
    務秘書甲○進行彭威銓跟邱大標的住宿跟行蹤作進一步瞭解
    ，也知道他們住在新亞洲飯店，且立案時也有接獲情資說彭
    威銓要利用幾個年輕人在4月3日左右到越南幫忙彭威銓將毒
    品夾帶回台，彭威銓在越南期間我們有透過越南警方掌握到
    他有到柬埔寨的情況，越南警方有告訴我們，彭威銓有去聲
    請大陸發給臺灣人民的旅遊簽證，4月12日也有查到彭威銓4
    月11日直接從柬埔寨回台，所以認為他去購買毒品的可能性
    很高，我在4月6日到4月9日有陸續查詢臺中到胡志明市每日
    只有一班的班機倉單，再請甲○查詢胡志明市主要臺灣人住
    的幾家飯店來做比對，利用倉單跟飯店的住宿名單比對，發
    現丙○○、壬○○、乙○○、丁○○等人,......到4月12日
    時，回台的壬○○、丁○○、乙○○同一班班機回來，下飛
    機我們就對壬○○、丁○○簡單訊問後，他們就承認他們有
    夾帶海洛因」、「（問：彭威銓住亞洲飯店，乙○○等人住
    德日飯店，住宿點不同，你們何以研判他們是有關聯性的鎖
    定目標？）我們是依臺灣人比較會去越南胡志明市住的飯店
    ，及鎖定之前的情資就是年輕人、從臺中飛過去等，而選出
    我們所欲鎖定的可疑目標。我們鎖定的目標，德日飯店還有
    楊大震，就只有這五個人。其他飯店當時用上述的篩選，並
    沒有可疑的目標」（98年重訴字第2893號卷二第102頁至第
    103頁）。
四、本件立案資料即法務部調查局高雄縣調查站98年4月1日山緝
    字第09869007480號函略以：「主旨：陳報彭威詮（身分證
    字號Ｚ000000000；民國54年2月1日出生）、邱大標（身分證
    字號Ｚ000000000；民國55年11月22日出生）等人涉嫌走私毒
    品不法案調查情形暨擬處意見，請鑒核。說明：一、案經外
    勤據點辛○○學長轉述諮詢供稱，略以：中部地區毒梟彭威
    詮於98年3月30日與邱大標到越南準備走私海洛因毒品回台
    販售牟利。二、經查彭威詮有毒品前科，渠與邱大標確於民
    國98年3月30日上午8時搭華信編號AE1857班機前往越南胡志
    明市，經外勤據點辛○○學長透過諮詢瞭解，彭威詮此次前
    往越南是要向越南台商胡居勝購買20塊海洛因磚，再由邱大
    標安排人挾帶回台灣，原本邱大標所找的人，預計98年4月3
    日前往越南接貨，後來提前趕為98年4月2日過去，本站持續
    與駐越南辦事處安全官甲○學長保持聯繫，相關涉嫌人照片
    亦傳送給甲○學長，俾請協助跟監辨識接貨交通人基資，協
    助掌控該走私毒品集團現狀，以利本案執行入境嚴檢」（同
    前重訴字第2893號卷二第113頁）。又證人辛○○並檢呈其
    偵辦其間之立案相關資料（如檢附之98年4月1日查詢之彭威
    詮、邱大標之法務部調查局國民身份證影像資料查詢單、班
    機成員查詢資料結果、全國刑案資料查註表、一、二等親結
    果查詢，98年4年6月查詢之丙○○、壬○○之法務部調查局
    國民身份證影像資料查詢單班機成員查詢資料結果、一、二
    等親結果查詢，98年4月9日查詢之丁○○、乙○○、楊大震
    之法務部調查局國民身份證影像資料查詢單、班機成員查詢
    資料結果、基資查詢結果、統號查個人入出境資料結果全國
    刑案資料查註表、全戶資料查詢結果，98年4月12查詢之彭
    威詮之統號查個人入出境資料結果、班機成員資料查詢結果
    ）（同前重訴字第2893號卷二第102頁，第115至167頁）。
五、綜上 (一)證人乙○○關於被告庚○○所為前揭犯行，迭次
    供述內容詳細且均大致相符。且按犯罪行為內容不一，各有
    其特殊性，此項特殊事實，僅參與犯罪之人所得體驗，即學
    說上所稱行為之秘密性。而被告之所以任意自白犯罪，其動
    機有出於自責悔悟者，有因心生畏怖或圖邀寬典者，亦有蓄
    意頂替或別有企圖者，欲判定被告自白之真偽，不僅應查證
    其自白內容是否已暴露行為之秘密性，有無其他補強證據，
    更應詳察其自白之動機、取得自白之過程等情況，始足以發
    現真實 (最高法院92年度台上字第1145號判決參照)，查證
    人乙○○於前揭檢察官偵訊中就被告庚○○係第一個到越南
    之人，及其後被告庚○○約略前往柬埔寨，離開柬埔寨返回
    台灣之時間，被告庚○○所供聯繫之電話等，均與客觀事實
    相符，又證人乙○○所證述關於98年4月7日晚間由「愛蓮」
    帶同乙○○、丁○○、丙○○、壬○○至胡志明市某酒店內
    飲宴，庚○○並單獨與乙○○在另一間包廂內見面後，要求
    乙○○詢問丁○○等人先行至柬埔寨運輸海洛因等情，亦核
    與證人丁○○前揭證詞即其於越南酒店時，被告乙○○曾告
    知離開包廂是去找叫其等為本案犯行之老闆等語相符，且證
    人壬○○亦證稱:乙○○係於前揭酒店外出一段時間回返後
    ，向丙○○及伊提及要去柬埔寨先運毒回越南，每顆毒品多
    一萬元等語相符(98年重訴字第2893號卷二第54頁背面)，是
    可足見證人乙○○就與之直接聯繫指揮之被告庚○○行蹤，
    有一定之掌握，且就被告乙○○等原僅係為前往越南運毒，
    後改為先自柬埔寨運入越南之轉折，係因於越南酒店內本案
    主謀即被告庚○○指示等情，亦互核一致，又依證人丁○○
    前揭證詞，被告乙○○早於越南境內即已告知丁○○本案係
    由被告庚○○所計劃、指揮，益足見證人乙○○並非臨訟始
    構陷被告庚○○，證人乙○○關於庚○○之前揭證詞，自具
    相當之憑信性。(二)且查證人乙○○於98年4月12日下午與
    壬○○、丁○○返抵臺中國際航空站為警查獲時，於相關警
    詢及檢察官偵訊中均矢口否認有與壬○○、丁○○等人有共
    同運輸海洛因之犯意聯絡或行為分擔，此有被告乙○○相關
    警、偵訊筆錄可稽，其迨至檢察官起訴後，本院於98年6 月
    9日為起訴送審訊問時，被告乙○○仍矢口否認犯行而辯稱:
    伊僅係受友人「小蔡」之請欲前往越南賭場工作云云(98年
    重訴字第2025號卷一第29頁背面、30頁)，嗣乙○○於98 年
    6月29日始書立前揭自白狀，其不僅指證如何受庚○○之託
    而為如犯罪事實欄所示犯行，另一方面，被告乙○○實亦係
    對不利於己之犯罪事實為自白，被告乙○○自非僅只為圖邀
    寬典始為前揭犯罪事實之供述，益見證人乙○○就犯罪事實
    之相關供述具高度憑信性。(三)依前揭證人甲○、辛○○之
    證詞及前揭調查局相關函文，本案調查局之承辦人員固未能
    掌握被告庚○○直接與被告乙○○、丁○○、壬○○、丙○○等人接觸之情形，惟本案破獲線索來源既係源於被告庚○○疑涉自越南運輸海洛因進入臺灣地區，且經比對諸如託運
    者抵達越南之時間等線索鎖定之運輸毒品對象，既已縮小至
    被告乙○○、丁○○、壬○○、丙○○及另一楊大震者，嗣
    亦確查獲被告丁○○、壬○○夾帶海洛因入境，足見該線索
    及本案與被告庚○○之關聯性甚高，亦足為本案被告庚○○
    犯行之佐證。
六、對被告庚○○辯解、選任辯護意旨及有利部分不採之理由
(一)證人己○○即經營越南新亞洲酒店之固於本院98年10月5日
     審理時證稱：伊在越南胡志明市經營新亞洲酒店，庚○○
     經邱大標介紹，約於今年4月初有至越南與伊談過投資卡拉
     OK之事等語((98年度重訴字第2893號卷二第98頁背面)，惟
     證人己○○亦證稱：伊不是很暸解庚○○在越南之行蹤，
     不知道庚○○有無至柬埔寨，亦不知庚○○去越南有無其
     他目的（98年度重訴字第2893號卷二第99頁背面、101頁)
     ），是證人己○○之證詞僅足證明被告庚○○本次至越南
     另有其他行程，惟仍自不足為被告庚○○有利之認定。
(二)被告庚○○縱於本案案發前後有工作之能力及有相當之款項
    收入，此有大總督ktv回函所附之明細1份（98年重訴字第
    2893 號卷二第204頁）、寶麗金理容KTV回函之費用支出申
    請單數紙（98年重訴字第2893號卷二第211至220頁）可稽，
    惟查此或僅足為被告庚○○確有款項入帳收入之佐證，至被
    告庚○○其支出部分為何及其淨所得究竟為何，尚無足認定
    。況我國就運輸第一級毒品海洛因科以重度刑責，運輸海洛
    因係違法行為，當非可公然為之，而運輸所得獲取之利益，
    亦與所運輸之數量有相當之關聯性，查本案被告庚○○等所
    共同運輸之海洛因具相當之數量，有相當之不法價值，被告
    庚○○為本案犯行主要之計劃及操縱者，自得預期取得高額
    之不法利益，是縱被告庚○○有相當之收入，亦不足為其有
    利之認定。
(三)被告庚○○辯護意旨另略以:證人乙○○先於98年10月5日本
    院審理時證稱：上次開庭時（按指98年9月20日本院審理期
    日）庚○○利用檢查身體時告訴伊將責任推給寶哥等語(98
    年度重訴字第2893號卷二第106頁），惟於98年10月15日於
    臺灣臺中看守所詢問時供稱：庚○○有轉頭低聲告訴伊不要
    亂講話，他跟這裡很熟不要指認他，不然會給伊好看等語（
    98 年度重訴字第2893號卷二第208頁），足見證人乙○○所
    為供述有所出入，而不得僅以證人乙○○於98年10月5日之
    證述，即認被告庚○○於98年9月20日庭訊前企圖影響證人
    乙○○之證詞。惟查：證人乙○○於98年9月20日本院審理
    中被告庚○○選任辯護人行詰問時固曾證稱略以：伊與被告
    庚○○於98年3月底在寶麗晶見面只是閒聊；伊於偵查中所
    言被告庚○○要求代為運毒不是事實；係「寶哥」叫「愛蓮
    」至胡志明機場接機；伊與被告庚○○在胡志明市的酒店係
    不期而遇；在柬埔寨係「寶哥」與伊談運毒之事云云(98年
    度重訴字第2893號卷二第42至46頁)，惟證人乙○○於為上
    開證述過程多有猶豫、沈默或先而迴避問題等情，此有前揭
    本院審理筆錄可稽，又即便證人乙○○於該段詰問有前揭有
    利被告庚○○之證詞，惟證人乙○○就其確有與被告庚○○
    在寶麗晶及胡志明市酒店內見面等情，仍迭供陳一致，而與
    被告庚○○所辯有所不同。嗣同日，證人乙○○於檢察官行
    詰問時又改稱略為:伊所為自白書狀、於98年7月13日檢察官
    偵訊及本院8月10日中所為證述，均實在等語(98年度重訴字
    第2893號卷二第47至48背面)，然證人乙○○就本院質以其
    何以於同一審判期日竟先後為不符之證詞一節，竟僅能沈默
    以對(98年度重訴字第2025號卷一第50頁)，是證人乙○○前
    揭所為有利被告庚○○之證詞，其憑信性即有所疑。前開審
    理期日後，證人乙○○於98年9月25日出具陳報狀，略為:伊
    於9月21日審理期日所為陳述受有壓力等語(98年度重訴字第
    2025號卷二第254、255頁)，且查證人乙○○其後於98年10
    月5日審理及98年10月22日臺灣臺中看守所詢問所為前揭供
    證，二者並不相矛盾，被告庚○○於本院亦供陳:98年9月21
    日出庭前確有與乙○○為對話等語(98年度重訴字第2893號
    卷二第237頁)，而證人乙○○嗣亦證稱:「(問:看守所問你
    時你為何沒有提到他有叫你推給寶哥)看守所沒有問這個」
    等語(98年度重訴字第2893號卷二第232頁)，是自難以證人
    乙○○前揭曾為被告庚○○有利之證詞，憑為被告庚○○有
    利之認定。此外，依前所述，參酌證人乙○○前揭98年9月
    20 日本院審理之初所為有利被告庚○○之證詞，係針對有
    利被告庚○○之主要問題事均推予「寶哥」者，惟就受訊問
    時非得意識到具有直接關聯性之問題，即諸如其確有與被告
    庚○○在寶麗晶及胡志明市酒店內見面等情，則仍與前揭偵
    查及審理中為相一致之供述，益見其所為有利被告庚○○之
    改稱，係為刻意虛以維護被告庚○○，而與事實不符，證人
    乙○○不利被告庚○○之部分，反較具憑信性。
(四)證人辛○○於於98年10月5日本院審理中固證稱：「因壬○○、丁○○、丙○○等三人的供述裡面都沒有提到他(按指
    被告庚○○)，且我們也沒有掌握到他們有直接接觸的情形
    ，認為他(按指被告庚○○)涉案的證據不夠，所以沒有積極
    的動作」等語(98年度重訴字第2893號卷二第104頁)，又法
    務部調查局高雄縣調查站98年9月10日山緝字第09869021970
    號函中亦略以：「彭威詮、邱大標、胡居勝與本案有無關聯
    性，偵查期間係依調查員辛○○學長提供訊息，並未查得直
    接不法具體事證。...」(98年度重訴字第2893號卷二第35頁
    ）。惟查證人辛○○於98年10月5日本院審理中另證稱:「丁○○在破案之後4月24日借提時他說幕後老闆是一個叫燦哥
    的，我當時不曉得彭威銓之前的名字叫彭朋燦，在我們偵查
    過程中只有丁○○有講到燦哥」等語(98年度重訴字第2893
    號卷二第104頁)，且本案檢察官於偵查中早於98年5月25日
    即於戊○○之他案中調閱被告庚○○相關影像資料、入出境
    紀錄等資料(台灣台中地方法院檢察署98年度他字第2648號
    卷第1-8頁)，嗣共同被告乙○○遭本案起訴後，於98年6月
    29日書立自白狀一紙，並迭於本院及檢察官偵訊供述關於被
    告庚○○參與本案之經過，檢察官始得對被告庚○○簽分偵
    案，此有相關案卷相關資料可稽(台灣台中地方法院檢察署
    98年度他字第2648號卷第1-8頁，台灣台中地方法院檢察署
    98年度偵字第18138第1頁)，是本案於被告乙○○等為警查
    獲之初，確未有被告庚○○涉案之直接證據，惟被告庚○○
    嗣確有積極證據足資認定其犯罪事實業如前述，是前揭各節
    自不足為被告庚○○有利之認定。
(五)被告庚○○辯護意旨又略以：乙○○前揭自白書稱庚○○係
    於4月1日先行至越南，惟庚○○實係於3月30日出國，又庚○○係4月10日與乙○○聊天時提到其係於1日出國，明天（
    即11日）就要回去；且乙○○如於柬埔寨與被告庚○○回飯
    店，何以竟不記得飯店之名；被告乙○○於既稱其不認識戊○○等語，惟依丙○○、壬○○等之供述，乙○○與戊○○
    應係朋友，乙○○顯然說謊；另乙○○如與庚○○只於寶麗
    晶見一次面，如何能確定何時到越南？何時拿錢？二人如何
    聯絡？惟查：人之記憶，隨著時間經過，難免漸趨模糊，尤
    其對案發經過之細節更易淡忘，或係與平常事務結合而產生
    記憶干擾現象，此乃人之記憶不可避免之自然缺陷，本案證
    人乙○○就被告庚○○之相關供述均大致相符，業如前述，
    且證人乙○○自白書係記載：「...3月下旬「阿燦」拿錢給
    我們倆辦理機票，並告知他4月1日會先行飛往越南」等語
    (98年度重訴字第2025號卷一第62頁)，即證人乙○○就被告
    庚○○前往越南之日期係依被告庚○○之告知而來，是縱與
    實際日期略有數日之差，亦難以此即認證人乙○○其餘所述
    不實。又柬埔寨係外語國家，且被告庚○○於柬埔寨所住飯
    店之名為何亦非重要事項，自難認被告乙○○未能記憶有何
    與常情不符。再被告丙○○固於98年8月10日本院審理時供
    稱：乙○○有給我50元美金，是因為伊打電話給戊○○，說
    我們沒錢，他說朋友在那邊會拿給我們，後來乙○○把五十
    元拿給伊的時候，才知道乙○○是戊○○的朋友云云（同前
    重訴字第2025號卷一第134頁反面），惟查依被告丙○○前
    揭供述，其係因向戊○○求款後，因被告乙○○旋即給款，
    而推認戊○○與乙○○係朋友，被告丙○○就乙○○與戊○○之實際關係為何，顯並不確知，又戊○○涉案部分既據被
    告壬○○、丙○○供述在卷，證人被告乙○○自亦無維護之
    必要，且證人乙○○是否維護戊○○，亦與被告庚○○部分
    無涉，均不足為被告庚○○有利之認定。另證人乙○○於前
    揭檢察官偵訊及本院審理之初固僅提及於98年3月間曾與被
    告庚○○在寶麗晶見面，惟證人乙○○並未有明確提及僅與
    被告庚○○在臺灣見面一次之供述，且觀諸前揭自白書所記
    載：「被告乙○○於3月初受綽號『阿燦』之託.........3
    月下旬「阿燦」拿錢給我們倆辦理機票，並告知他4月1日會
    先行飛往越南」等語(98年度重訴字第2025號卷一第62頁)，
    即證人乙○○於3月初與庚○○見面後亦於3月下旬有與庚○○碰面之情，證人乙○○嗣於98年11月2日審理時亦證稱：
    伊跟庚○○見過二次面，在寶麗晶一次，庚○○出國前一天
    庚○○叫伊去他家載他，伊載庚○○到寶麗晶，在車上伊跟
    他說伊何時要去越南的等語（(98年度重訴字第2893號卷二
    第232頁），核證人乙○○所證述與其自白書狀內容並未有
    違，亦難認與事實不符。
參、被告丙○○部分
一、證人壬○○於98年8月10日本院審理中證稱：「一開始丙○○打電話約我出去，電話中說有事要跟我說，他說電話中不
    方便講，見面再講，之後我跟丙○○、戊○○在肯德基外面
    路上見面，我到時他們還沒有到，後來他們二人一起到，我
    就坐上他們的車，丙○○跟戊○○就一起說去越南運輸毒品
    ，用2萬元代價運回來，叫我考慮看看... 後來我就打電話
    給丙○○，我跟丙○○說我願意，丙○○叫我打給戊○○，
    我就打給戊○○，我跟戊○○說我願意」、「去運毒才是實
    在的」、「（問：你從柬埔寨要回去越南時，乙○○有無把
    毒品交給你們二人？）有，他拿來房間給我們看，叫我們把
    毒品帶回胡志明市，我用繃帶夾在腰際，丙○○也是一樣
    ...」、「(問:你有無親眼見到丙○○在廁所塞毒品的經過)
    我跟他一起在廁所，他有塞」、「( 問丁○○在幫丙○○塞
    的時候，丙○○有沒有反抗)沒有，也沒有用腳踢他，丙○○只是很痛苦的樣子而已，他不想塞」、「(問:在臺灣時，
    丙○○就知道跟你一起去越南就是要運毒品回臺灣?)是，是
    他約我去的」等語（98年重訴字第2025號卷(一)第136頁背
    面至138頁背面）。
二、證人乙○○就被告丙○○犯行部分，業於98年8月10日本院
    審理時證述明確，除前揭理由貳、一外，並證稱：「 (我)
    叫丙○○、壬○○凌晨2點下來丁○○房間，大概1點左右，
    丁○○就先塞毒品到肛門，塞了3個，2點左右丙○○、壬○○一起來，就叫他們自行拿毒品到浴室裡面去塞，壬○○塞
    了3顆，丙○○出來說他塞不進去，換丁○○又拿毒品進去
    塞，丁○○出來已經塞了6顆，大家就在房間坐，並且施用
    海洛因，後來問丙○○要不要塞，他說很痛不要，後來丁○○叫丙○○躺在床上說要幫他塞，問丙○○願不願意，他說
    願意，丁○○就幫他塞了1顆，丙○○說很痛，就沒有繼續
    塞，那顆也沒塞進去」、「 (問: 你有問他們要不要去柬埔
    寨，1顆多1萬，你何時說的)在酒店的包廂，他們有去柬埔
    寨的，每人1顆可以多1萬，回臺灣一顆總共可以拿3萬」、
    「 (問: 丁○○幫丙○○塞毒品時，丙○○有無掙扎反抗)
    沒有」、「 (問: 你有無恐嚇他們說不塞的話要把他們從樓
    上丟下去)沒有」、「（問：另被告三人與自你接觸開始到
    返台為警查獲為止，有無向你表示過不願意運輸攜帶海洛因
    回台的意思？）沒有」、「（問：你們從越南回台時，是不
    是留有3顆海洛因沒有夾帶回台？）對，就丟給丙○○，叫
    他保管」等語（同前重訴字第2025號卷一第133、134頁、13
    6頁）。
三、證人丁○○於98年8月10日本院審理時證稱：「丙○○有叫
    我幫他塞」、「 (問: 你在幫他塞時，他有無掙扎反抗)沒
    有，也沒有用腳踢我」、「（問：你在偵查中說你跟壬○○
    聽到帶的東西是海洛因後有猶豫，丙○○有何反應？）沒有
    什麼反應，他也沒有說不願意」、「（問：在越南時，有無
    人對丙○○說如果我是你老闆我就把你丟下樓？）我沒有聽
    到」，又伊並未恐嚇丙○○等語（同前重訴字第2025號卷一
    第134頁反面至第135頁反面）。
四、綜上所述，證人被告乙○○、丁○○、壬○○就被告丙○○
    部分均供證一致，且依被告丙○○所述，戊○○既早即先言
    明欲請被告丙○○幫忙至國外帶東西，如非被告丙○○應允
    ，戊○○斷無代被告丙○○申辦簽證之必要，又被告丙○○
    既坦承其與被告壬○○前往越南費用由「阿蓮」或被告乙○○支應(本院卷第237頁正、背面)，苟非被告丙○○與本案
    共同被告乙○○等有共同犯意之聯絡，該「愛蓮」及被告乙○○自無支應被告丙○○花費之必要，被告乙○○亦斷無再
    帶同無意願運輸毒品之被告丙○○前往柬埔寨之可能，證人
    被告乙○○、丁○○、壬○○前揭證詞顯與事理相符，而堪
    採信，被告丙○○所辯則乖違常情，不足為採。
肆、按共同正犯係共同實施犯罪行為之人，在共同意思範圍內，
    各自分擔犯罪行為之一部，相互利用他人之行為，以達其犯
    罪之目的，其成立不以全體均行參與實施犯罪構成要件之行
    為要件；參與犯罪構成要件之行為者，固為共同正犯；以自
    己共同犯罪之意思，參與犯罪構成要件以外之行為，或以自
    己共同犯罪之意思，事前同謀，而由其中一部分人實行犯罪
    之行為者，亦均應認為共同正犯，使之對於全部行為所發生
    之結果，負其責任（司法院大法官會議釋字第109號解釋參
    照、最高法院77年臺上字第2135號判例參照）。準此，若2
    人以上基於共同運輸毒品之意思，彼此分工，由其1人策劃
    運毒事宜，而委由其他共犯前往攜回毒品，其等所為皆為共
    構整個運輸毒品之部分事實，顯係各成員在合同意思範圍以
    內，各自分擔犯罪行為之一部，相互利用他人之行為，以達
    共同犯罪之目的，自均應對於全部所發生之結果，共同負責
    。查本案被告庚○○、乙○○、丁○○、壬○○、丙○○既
    各有分工互有聯絡，依前揭說明，自應認為共同正犯，而應
    對於全部行為所發生之結果負責。
伍、綜上所述，足認被告乙○○、丁○○、壬○○之自白堪認與
    事實相符，被告庚○○、丙○○所辯不足採信，其等犯罪事
    實均堪以認定。
丁、論罪科刑部分
壹、新舊法比較部分:
一、98年5月20日毒品危害防制條例修正條文時，因未有施行日
    期之特別規定，自應依一般原則，自公布日起算至第3日發
    生效力，核先敘明。被告庚○○、乙○○、丁○○、壬○○
    、丙○○行為後，毒品危害防制條例第4條業於98年5月20日
    以華總一義字第09800125141號修正公布，新法第4條第1項
    規定：「製造、運輸、販賣第一級毒品者，處死刑或無期徒
    刑；處無期徒刑者，得併科新臺幣2千萬元以下罰金」，而
    舊法第4條第1項規定：「製造、運輸、販賣第一級毒品者，
    處死刑或無期徒刑；處無期徒刑者，得併科新臺幣1千萬元
    以下罰金」，經比較修正前後關於罰金刑之規定，固以修正
    前法律，較有利於被告丁○○、壬○○，惟按毒品危害防制
    條例第17條亦於98年5月20日以華總一義字第0980 0125141
    號修正公布，新法第17條規定：「犯第4條至第8條、第10條
    或第11條之罪，供出毒品來源，因而查獲其他正犯或共犯者
    ，減輕或免除其刑。犯第4條至第8條之罪於偵查及審判中均
    自白者，減輕其刑」，而舊法第17條規定：「犯第4條第1項
    至第4項、第5條第1項至第4項前段、第6條第1項至第4項、
    第7條第1項至第4項、第8條第1項至第4項、第10條或第11條
    第1項、第2項之罪，供出毒品來源，因而破獲者，得減輕其
    刑」。查本件被告丁○○、壬○○係犯毒品危害防制條例第
    4條第1項之運輸第一級毒品罪，被告丁○○、壬○○已於偵
    查及本院審理時自白犯罪，經比較新舊法結果，以新法對被
    告丁○○、壬○○有利，是綜合適用修正前、後之罪、刑相
    關規定予以比較，修正後之規定顯較修正前之規定對被告丁○○、壬○○有利，因此，依刑法第2條第1項後段規定，就
    被告丁○○、壬○○部分自應整體適用修正後毒品危害防制
    條例之規定。
二、(一)按毒品危害防制條例第17條(修正前)規定，供出毒品來
    源，因而破獲者，得減輕其刑。其立法用意，旨在鼓勵被告
    供出其所製造、運輸、販賣或持有之毒品來源，俾追究出該
    毒品之前手，以澈底清除毒品氾濫。故所謂「供出毒品來源
    」係指具體供出上游之毒品來源，以防止毒品之蔓延而言。
    如僅供出共犯，而未供出上游之毒品來源，即不得依前開法
    條減輕其刑(最高法院95年度台上字第489號判決參照)。而
    本次前揭第17條第1項修正理由亦僅略為:「......基於有效
    破獲上游之製造、販賣、運輸毒品組織，鼓勵毒販供出毒品
    來源之上手，有效推展斷絕供給之緝毒工作，對查獲之毒販
    ，願意供出毒品來源，因而查獲其他正犯或共犯者，採行寬
    厚之刑事政策，爰修正現行條文」等語，即修正前後條文關
    於應「供出毒品來源」部分並無二致。查本案被告庚○○、
    乙○○、丁○○、壬○○係屬本案運輸毒品之共同正犯，並
    未依其等之供述查獲本案毒品之前手即毒品來源，是被告乙○○、丁○○、壬○○自不得再依修正後毒品危害防制條例
    第17條第1項減輕其刑。(二)況按犯毒品危害防制條例第4條
    販賣、運輸毒品罪，供出毒品來源，因而破獲者，依同條例
    第17條得減輕其刑之規定。其所稱「供出毒品來源，因而破
    獲者」，係指被告供出毒品來源之有關資料，諸如前手之姓
    名、年籍、住居所、或其他足資辨別之特徵等，使調查或偵
    查犯罪之公務員因而對之發動調查或偵查並破獲者而言。申
    言之，被告之「供出毒品來源」，與調查或偵查犯罪公務員
    對之發動調查或偵查並進而破獲之間，論理上須具有先後且
    相當之因果關係，非謂被告一有「自白」、「指認」毒品來
    源之人，而破獲在後，即得依上開規定予以減刑。「若被告
    供出毒品來源者之前，調查或偵查犯罪之公務員已有確切證
    據，足以合理懷疑被告所供販賣毒品來源之人」，則嗣後之
    破獲與被告「供出毒品來源」間，即欠缺先後且相當之因果
    關係，自不得適用上開規定予以減輕其刑(最高法院98年度
    台上字第3274號判決意旨參照)。查本件警方依線報而發動
    調查時即先已鎖定被告庚○○，進而再鎖定被告乙○○、壬○○、丁○○等人，業如前述，且檢察官早於98年4月10 即
    對被告乙○○、壬○○、丁○○三人分別核發鑑定許可書，
    有該鑑定許可書在卷可憑(臺灣臺中地方法院檢察署98年度
    偵字第15224號偵查卷第21-23頁)，嗣被告丁○○始再於98
    年5月27日偵查中指認被告庚○○照片(臺灣臺中地方法院檢
    察署98年度他字第2648號偵查卷影卷第7、9-2頁)，則依上
    說明，警察即早已依線報及調查所得資料研判而合理懷疑被
    告庚○○、乙○○、壬○○、丁○○等人本案犯行，益難認
    被告乙○○、壬○○及丁○○等人符合修正後毒品危害防制
    條例第17條第1項之減刑規定。(三)從而，被告庚○○、乙○○、丙○○部分既均無修正後毒品危害防制條例第17 條
    規定之適用，依前揭說明，其等自應依刑法第2條第1項前段
    規定，適用其等行為時即修正前毒品危害防制條例第4條第1
    項之規定。
貳、按海洛因為毒品危害防制條例第2條第2項第1款所列之第一
    級毒品，不得製造、運輸、販賣、意圖販賣而持有、轉讓、
    施用及持有。另行政院依懲治走私條例第2條第4項規定公告
    毒品危害防制條例所列毒品屬甲項第4目管制進出口物品，
    不得進出口。
一、核被告庚○○、乙○○、丙○○所為，係犯修正前毒品危害
    防制條例第4條第1項之運輸第一級毒品罪、懲治走私條例第
    2條第1項之私運管制物品進口罪。被告丁○○、壬○○所為
    ，則係犯修正後毒品危害防制條例第4條第1項之運輸第一級
    毒品罪、懲治走私條例第2條第1項之私運管制物品進口罪。
    被告庚○○、乙○○、丁○○、壬○○、丙○○、戊○○、
    「愛蓮」、「少年蕫仔」間就上述犯行，均有犯意聯絡及行
    為分擔，均為共同正犯。被告庚○○、乙○○、丁○○、壬○○、丙○○持有第一級毒品海洛因之低度行為，為運輸之
    高度行為所吸收，不另論罪。被告庚○○、乙○○、丁○○
    、壬○○、丙○○以一行為，同時觸犯修正前或後毒品危害
    防制條例第4條第1項及懲治走私條例第2條第1項2罪，為想
    像競合犯，應依刑法第55條前段規定，就被告庚○○、乙○○、丙○○部分從一重之修正前毒品危害防制條例第4條第1
    項運輸第一級毒品罪處斷。被告丁○○、壬○○部分從一重
    之修正後毒品危害防制條例第4條第1項運輸第一級毒品罪處
    斷。
二、被告庚○○、壬○○、丙○○有如犯罪事實欄所載之刑案執
    行情形，此有台灣高等法院前開被告前案紀錄表在卷可稽，
    其等均於有期徒刑執行完畢後，5年內故意再犯本件有期徒
    刑以上之罪，均為累犯，除就運輸第一級毒品部分法定本刑
    為死刑、無期徒刑部分依法不得加重外，應依法加重其刑。
    被告丁○○、壬○○於偵查及本院審理中自白犯罪，應依修
    正後毒品危害防制條例第17條第2項之規定減輕其刑。又查
    被告乙○○素行非劣，此有其台灣高等法院被告全國前案紀
    錄表一份在卷可稽，與妻子離婚而家中尚有二位稚兒，此有
    戶籍謄本可稽(98年度重訴字第2025號卷二第39頁)，為貪圖
    小利益，致觸重罪法網，本案遭查獲之海洛因數量固多，惟
    尚未造成實害，且於本院審理中坦承犯行，並供出共犯庚○○犯行，被告丙○○固係累犯，惟素行尚非甚劣，年紀尚輕
    ，本案雖參與自柬埔寨運輸海洛因入越南之犯行，惟並未實
    際參與自越南運輸海洛因進入我國之部分，其就犯行之分擔
    及危害顯較其餘被告等為輕，本院綜合上情，認被告乙○○
    、丙○○2人此部分犯罪情狀，在客觀上顯然足以引起一般
    同情，縱使量處法定最低刑度之無期徒刑，仍嫌過重，爰依
    刑法第59條之規定，予以酌減。前揭被告併有加重減輕事由
    部分，並依法先加後減輕其刑。
三、爰審酌被告庚○○於本案居於主要犯行計劃、指揮之地位，
    被告乙○○次之，被告丁○○、壬○○、丙○○均僅係為圖
    小利而為本案之犯罪動機，本案所攜帶入境海洛因之數量、
    純質，如流入市面，將加速毒品之泛濫，對我國社會之安寧
    秩序及國人之健康所可能產生之危害至鉅，被告庚○○犯後
    未有表達悔改之意，又被告丁○○與被告壬○○相較固非累
    犯，惟其夾帶海洛因之數量較多，被告丙○○犯後固未表示
    悔意惟未實際夾帶海洛因進入台灣等一切情狀，各量處如主
    文所示之刑，以資懲儆，並啟自新。被告庚○○部分並依法
    宣告褫奪公權終身。
四、(一)扣案如附表一所示驗餘之海洛因，應依毒品危害防制條
    例第18條第1項前段規定，併予宣告沒收並銷燬。至被告丙○○所未夾帶進入台灣之未扣案海洛因3顆，被告丙○○既
    供稱業已丟棄，復無其它積極足認尚存在，自無為沒收銷燬
    之必要。扣案包裝附表一海洛因所用之如附表二之包裝袋，
    係供本件犯罪所用之物，且為被告庚○○等共同正犯所有，
    應依毒品危害防制條例第19條第1項規定，併予宣告沒收。
    又上開物品既已扣案，自無不能沒收之虞，自無庸一併諭知
    不能沒收時，追徵其價額（最高法院95年度臺上字第3133號
    判決意旨參照）。(二)另毒品危害防制條例第19條第1項規
    定，犯販賣、運輸毒品罪者，其犯罪所得之財物，均沒收之
    ，係採義務沒收主義，故其犯罪所得之對價，不問其中成本
    若干，利潤多少，均應全部諭知沒收，以貫徹政府查禁煙毒
    之決心，並符立法本旨（最高法院95年度臺上字第3133號判
    決要旨參照）。又按共同正犯，應對犯罪之全部事實負責，
    是就共同正犯所得財物應合併計算，全部追繳沒收，方為適
    法（司法院2024號解釋、最高法院64年臺上字第2613號判例
    要旨參照）。查本案被告乙○○、丁○○、壬○○、丙○○
    至越南之相關花費，或由被告庚○○、乙○○、「愛蓮」所
    提供(98年度重訴字第2893號卷二第231頁正、背面，237 頁
    等參照)，惟被告庚○○、乙○○、丁○○、壬○○、丙○○彼此間既有共同犯意之聯絡已如前述，是被告庚○○等所
    為相關花費之支應，僅係其等共同運輸毒品由其等先行支應
    之成本，其等犯罪所得尚待運輸毒品入境後始能實現，其等
    內部於此之前自無再論有犯罪所得對價之可能，是自無從再
    就此部分為追繳沒收諭知之必，附此敘明。
據上論結，應依刑事訴訟法第二百九十九條第一項前段，修正前
、後毒品危害防制條例第四條第一項、修正後毒品危害防制條例
第十七條第二項、第十八條第一項前段、第十九條第一項，懲治
走私條例第二條第一項、第十一條，刑法第二條第一項、第十一
條、第二十八條、第五十五條、第四十七條第一項、第五十九條
、第三十七條第一項，判決如主文。
中    華    民    國    98    年    11    月    16    日
                   刑事第15庭  審判長法  官  江奇峰
                                     法  官  林學晴
                                     法  官  郭書豪
以上正本證明與原本無異。
如不服本判決，應於收受送達後10日內向本院提出上訴書狀（應
敘述具體理由並附繕本）。
上訴書狀如未敘述理由，應於上訴期間屆滿後20日內補提理由書
狀於本院。
                                     書記官  陳美虹
中    華    民    國    98    年    11    月    16    日
附錄法條：
修正前毒品危害防制條例第4條第1項
製造、運輸、販賣第一級毒品者，處死刑或無期徒刑；處無期徒
刑者，得併科新臺幣1千萬元以下罰金。
毒品危害防制條例第4條第1項
製造、運輸、販賣第一級毒品者，處死刑或無期徒刑；處無期徒
刑者，得併科新臺幣1千萬元以下罰金。
懲治走私條例第2條
私運管制物品進口、出口逾公告數額者，處 7 年以下有期徒刑
，得併科新臺幣 3 百萬元以下罰金。
前項之未遂犯罰之。
第 1 項所稱管制物品及其數額，由行政院公告之。
附表一:扣案海洛因陸包（驗後合計淨重參佰參拾捌點參柒公克
）、參包(驗後合計淨重壹佰柒拾壹點零壹公克) 。
附表二:扣案包裝上開海洛因之空包裝玖包（陸包空包裝重貳拾
捌點陸捌公克、參包重拾貳點柒捌公克)。


司法院資訊處製作；財團法人民間司法改革基金會備份。
